【裁判字號】    92,訴,435
【裁判日期】    921127
【裁判案由】    確認稅款負擔人
【裁判全文】
臺灣臺北地方法院民事判決                          九十二年度訴字第四三五號
    原      告  乙○○
    被      告  甲○○
右當事人間請求確認稅款負擔人事件，本院於中華民國九十二年十一月六日言詞辯論
終結，判決如左：
    主      文
確認原告與被告間有買賣豐銀綜合證券股份有限公司股票之借名契約存在。
訴訟費用由被告負擔。
    事      實
甲、原告方面：
一、聲明：如主文第一項所示。
二、陳述：
（一）被告前借用原告之名義，購買豐銀綜合證券股份有限公司（下稱豐銀證券公司
      ）之股票，原告僅係單純出借名義，且該股票之買賣交易，均完全由被告決定
      ，交易所得亦歸被告所有，兩造間就上開豐銀證券公司股票之買賣，有借名契
      約存在。嗣被告於八十七年間，出賣以原告名義買受之上開豐銀證券公司股票
      ，使原告之財稅資料上，有新台幣（下同）三百六十萬元之所得，為財政部台
      灣省北區國稅局課徵一百零三萬二千五百零六元之綜合所得稅。是原告如未提
      起本件確認之訴，即有受負擔繳納該項綜合所得稅款損害之危險，有提起本件
      確認之訴之利益。爰依民事訴訟法第二百四十七條第一項規定，請求確認原告
      與被告間有買賣豐銀證券公司股票之借名契約存在。
（二）對被告抗辯所為之陳述：財政部台灣省北區國稅局表示，必須原告向被告提起
      確認之訴，確認上開豐銀證券公司股票之買賣，確實係由被告借用原告之名義
      所買賣，始可向被告追繳前述綜合所得稅，撤銷原告部分核定之稅額。
三、證據：提出財政部北區國稅局八十七年度綜合所得稅核定通知書一份為證。
乙、被告方面：
一、聲明：同意原告之請求。
二、陳述：對於原告主張兩造間有買賣豐銀證券公司股票之借名契約存在，被告予以
    自認，被告也願意出面向財政部台灣省北區國稅局，處理被告借用原告名義買賣
    上開豐銀券公司股票之事。
    理      由
甲、程序上之事由：
    按，訴狀送達後，原告不得將原訴變更或追加他訴；但請求之基礎事實同一者，
    不在此限；民事訴訟法第二百五十五條第一項第二款定有明文。本件原告原起訴
    係請求被告應向國稅局繳清綜合所得稅，此有起訴狀在卷。嗣原告於訴訟中，變
    更聲明請求確認兩造間有買賣豐銀證券公司股票之借名契約存在，此亦有變更後
    之起訴狀在卷足證。是原告上開變更，均係基於有關本件借名契約，所生之爭執
    ，該基礎事實自屬同一。且被告對原告上開變更聲明，亦表示同意。則依首揭規
    定，自應准許，合先敘明。
乙、得心證之理由：
一、原告起訴主張：被告前借用原告之名義，購買豐銀證券公司之股票，原告僅係單
    純出借名義，且該股票之買賣交易，均完全由被告決定，交易所得亦歸被告所有
    ，兩造間就上開豐銀證券公司股票之買賣，有借名契約存在。嗣被告於八十七年
    間，出賣以原告名義買受之上開豐銀證券公司股票，使原告之財稅資料上，有三
    百六十萬元之所得，為財政部台灣省北區國稅局課徵一百零三萬二千五百零六元
    之綜合所得稅。是原告如未提起本件確認之訴，即有受負擔繳納該項綜合所得稅
    款損害之危險，乃有提起本件確認之訴之利益。爰依民事訴訟法第二百四十七條
    第一項規定，請求確認兩造間有買賣豐銀證券公司股票之借名契約存在等語。被
    告則以：對於原告主張兩造間有買賣豐銀證券公司股票之借名契約存在，被告予
    以自認，被告也願意出面向財政部台灣省北區國稅局，處理被告借用原告名義買
    賣上開豐銀券公司股票之事云云，資為抗辯。
二、兩造不爭執之事實：
    原告主張之前述事實，業據其提出財政部北區國稅局八十七年度綜合所得稅核定
    通知書一份，亦為被告所自認，自堪信為真實。
三、按，「確認法律關係成立或不成立之訴，非原告有即受確認判決之法律上利益者
    ，不得提起之。」民事訴訟法第二百四十七條第一項前段定有明文。另依最高法
    院五十二年台上字第一二四○號判例要旨闡釋：「確認之訴非原告有即受確認判
    決之法律上利益者，不得提起。所謂即受確認判決之法律上利益，係指法律關係
    之存否不明確，原告主觀上認其在法律上之地位有不安之狀態存在，且此種不安
    之狀態，能以確認判決將之除去者而言，若縱經法院判決確認，亦不能除去其不
    安之狀態者，即難認有受確認判決之法律上利益。」本件原告請求確認兩造間有
    買賣豐銀證券公司股票之借名契約存在，雖已為被告所自認，但本件系爭借名契
    約之存在與否，就財政部台灣省北區國稅局對於上開股票交易所得，所應課徵之
    綜合所得稅，該課徵對象及納稅義務人之歸屬，仍屬不明確，致原告在私法之財
    產上地位，有受侵害之危險，而此項危險得以請求確認兩造間就上開豐銀證券公
    司股票買賣之借名契約存在，予以除去。是原告提起本件確認之訴，自有法律上
    之確認利益。從而，原告依民事訴訟法第二百四十七條第一項規定，請求確認兩
    造間有買賣豐銀證券公司股票之借名契約存在，為有理由，應予准許。
四、本件事證已臻明確，兩造其餘主張、陳述及所提證據，經審酌與本院前揭判斷不
    生影響，毋庸再予審酌，併此敘明。
丙、據上論結，原告之訴為有理由，依民事訴訟法第七十八條，判決如主文。
中      華      民      國    九十二    年    十一    月    二十七      日
                                 民事第六庭法      官  姜悌文
右為正本係照原本作成
如對本判決上訴，須於判決送達後廿日內向本院提出上訴狀，並依上訴利益繳納上訴
費。
中      華      民      國    九十二    年    十一    月    二十七      日
                                           法院書記官  陳鳳瀴


司法院資訊處製作；財團法人民間司法改革基金會備份。
